【裁判字號】    91,自更,10
【裁判日期】    920603
【裁判案由】    侵占
【裁判全文】
臺灣板橋地方法院刑事裁定                          九十一年度自更字第一號
    自  訴  人  聯祥交通有限公司
    代  表  人  甲○○
    代  理  人  丙○○
    被      告  乙○○
                劉士昇
右列被告因侵占案件，經自訴人提起自訴（九十一年度自字第四六四號），本院於九
十一年五月六日，以九十年度自字第四六四號裁定駁回自訴後，自訴人不服，提起抗
告，經台灣高等法院於九十一年八月二十六日以九十一年度抗字第四三Ｏ號撤銷原裁
定發回本院更為審理，本院裁定如左：
    主  文
自訴駁回。
    理  由
一、按法院或受命法官於自訴案件第一次審判期日前訊問及調查結果，如認為案件有
    刑事訴訟法第二百五十二條至第二百五十四條之情形者，得以裁定駁回其自訴，
    同法第三百二十六條第三項定有明文。
二、自訴意旨略稱：被告於民國（下同）八十九年九月十四日，承租自訴人之車號Ｈ
    六—八四二號營業用小客車，車租約定每日新台幣（下同）五百五十元整，租期
    三個月，每三個月交帳一次，詎被告自八十九年十月二十二日起拒付租金，遂發
    存證信函終止租約要求立刻還車，但遍尋不著被告，故認被告涉嫌侵占該車，又
    被告未繳付租金，繼續使用車輛之行為，另涉嫌詐欺得利罪嫌云云。
三、按犯罪事實，應依證據認定之，無證據不得推定其犯罪事實。所謂認定犯罪事實
    之證據，係指足以認定被告確有犯罪行為之積極證據而言（最高法院二十九年上
    字第三一０五號判例參照），如未能發現相當證據，或證據不足以證明，自不能
    以推測或擬制之方法，為裁判基礎（最高法院四十年台上字第八六號判例參照）
    。查刑法上之侵占罪，須持有人變易其原來之持有意思而為不法所有之意思，始
    能成立，如僅將持有物延不交還或有其他原因致一時未能交還，既缺乏主觀要件
    ，即難遽以該罪相繩（最高法院六十八年台上字第三一四六號判例參照）。
四、訊據被告乙○○對於上述時、地向自訴人承租上開營業用小客車乙節固坦承不諱
    ，惟堅決否認有任何侵占犯行，辯稱：我向自訴人租車後，有以現金支付至八十
    九年十月二十一日，我並沒有收到存證信函，不知道自訴人何時終止租約，後來
    因經濟困難未能依約支付租金，但一有收入即立刻匯款到約定帳戶，或寄匯票給
    自訴人，並沒有侵占車輛的意思等語。經查：
  (一)自訴人雖提出終止租約之存證信函，惟並未提出由被告乙○○收受該存證信函之
    送達回證，是尚難證明被告知悉自訴人終止租約之意思表示，或有何無權占有自
    訴人車輛之意圖。
  (二)被告所稱其於八十九年十月二十二日之後至九十二年四月二十二日，仍陸續給付
    租金等語，業經提出存摺、匯款單為憑，付款明細包括：八十九年十月三十日給
    付三千五百元、八十九年十一月一日給付三千五百元、八十九年十一月十日給付
    二千元、八十九年十一月十三日給付二千五百元、八十九年十一月十六日給付一
    千元、九十一年七月三日給付二千元、九十一年九月十日、十月二十一日、十一
    月二十一日、十二月二十四日、九十二年一月二十日各給付三千元，九十二年三
    月二十六日給付一萬元、九十二年四月二十二日給付五千元（詳如本院卷第一百
    二十三頁之答辯狀），被告所述應非無稽，而經提示付款明細訊問自訴代理人，
    自訴人答稱：我一筆都沒有收到，我也沒有去查過帳戶有無入帳，我不曉得他有
    沒有匯錢等語（見九十二年五月十五日訊問筆錄），是尚難僅因自訴人未予查證
    ，而逕認被告無繳付租金之事實，被告所稱其並無不法所有之意圖乙節，尚堪採
    信。
  (三)綜上，本案除自訴代理人片面指述外，自訴人並未提出其他積極證據，足資證明
    被告係意圖為自己或第三人不法之所有而侵占該車，係屬不能證明被告犯罪，本
    件應純屬自訴人與被告間因民事契約關係所生之債務糾葛。至自訴人另稱：被告
    於八十九年十月二十一日未給付租金後，繼續使用該車，係詐欺得到相當於租金
    之不法利益，共計四十六萬八千元，應係犯詐欺得利罪云云。惟查自訴人若認為
    被告未繳付租金仍繼續使用車輛，係一侵占車輛之行為，則被告縱有繼續使用該
    車，亦屬侵占後之利用、收益行為，為不罰之後行為，不另構成詐欺得利罪，自
    訴人所指，係對法律有所誤解所致，況被告並無不法意圖乙節，業如前述，自訴
    人亦未能提出積極證據證明被告有何施用詐術之行為，仍屬不能證明被告犯罪，
    附此敘明。
據上論斷，應依刑事訴訟法第三百二十六條第三項、第二百五十二條第十款，裁定如
主文。
中      華      民      國    九十二    年      六      月      三      日
                                            法  官  蕭  一  弘
右正本證明與原本無異。
如不服本裁定，應於裁定送達後五日內向本院提出抗告狀。
                                            書記官    郭玉芬
中      華      民      國    九十二    年       六       月    三     日


司法院資訊處製作；財團法人民間司法改革基金會備份。
